臺灣宜蘭地方法院民事判決　　　　　　　 99年度訴字第410號
原　　　告　趙茂才
被　　　告　瑞軒營造有限公司
法定代理人　楊美雲
訴訟代理人　曾培雯律師
上列當事人間侵權行為損害賠償事件，本院於民國100年9月28日
言詞辯論終結，判決如下：
    主      文
原告之訴駁回。
訴訟費用由原告負擔。
    事實及理由
一、原告起訴意旨：
(一)、原告於民國98年10月11日下午約1點鐘時駕車號6069-TP自小
    客車南下行經台九線148公里處，因被告之受僱人之過失，
    交通管制指揮不當，而造成車輛泡水等財產及非財產上之損
    害。鈞院99年度國字第2號判決書（以下簡稱前案判決）中
    指明「依社會常情及經驗法則判斷，前開人員應屬承攬系爭
    路段災害搶修工程之瑞軒營造先行人員之可能性甚高」、「
    綜情觀之，原告於是日下午約1點於系爭路段所見4名戴工程
    帽、著反光網狀背心狀似工程人員之人，乃屬承攬系爭路段
    災害搶修工程之瑞軒營造人員之可能性，顯較被告所辯為可
    採。」，此心證實已超越一般民事舉證的證據優勢程度而達
    明晰可信之程度。在被告刻意隱匿事發當時在場員工的情況
    下，原告顯已善盡舉證之責。被告若欲違反社會常理而主張
    當場指揮者非其員工，自應舉證以實其說。99年度國字第2
    號判決書中雖指出該人員除為被告員工的可能性甚高之外，
    尚無法完全排除為消防局所屬公務員之可能性。然此「無法
    完全排除」之可能性，在鈞院傳訊消防局人員後已可完全排
    除，因此足堪認定現場指揮人員確為被告之員工，自不容被
    告恣意狡辯。
(二)、被告員工在現場指揮交通，自應注意受指揮者之安全，卻竟
    在原告已表明擔憂涉水之危險的情況下，仍執意強行要求原
    告涉水而造成損害，其有過失甚明，詳情有99年度國字第2
    號案中證人洪添來等之證詞可稽。被告在其員工因執行職務
    上行為之過失而造成原告損害時，應負僱用人責任，亦自不
    待言。被告既應與其員工負連帶賠償責任，則原告考量訴訟
    中舉證之難易並選擇向較有資力之被告請求損害賠償，自屬
    於法有據。至於被告賠償之後是否向其受僱人轉求償或如何
    求償，則屬被告與其員工間之內部關係，非原告所能或所欲
    過問，亦非本件訴訟所應審究。按因故意或過失，不法侵害
    他人之權利者，負損害賠償責任、受僱人因執行職務，不法
    侵害他人之權利者，由僱用人與行為人連帶負損害賠償責任
    ，民法第184條第1項前段、第188條第1項前段分別定有明文
    。綜上，本件被告承攬公路總局第四養護工程處道路修護之
    工程，因此在道路因颱風積水時，派遣旗手該路段為交通管
    制指揮，自屬其基於承攬契約所應為之職務行為。其受僱人
    於執行該職務行為時，因過失指揮不當而不法造成原告財產
    權及人格權之損害，既經鈞院上開判決認定在案，被告即僱
    用人依法應連帶負損害賠償之責任。
(三)、原告因此受有修復泡水車輛之費用為新台幣（下同）1,003,
    680元，車輛既經泡水，其交易價格即遽減逾半，已為社會
    一般常識。在中古車買賣定型化契約中甚至常列入「保證無
    泡水」條款，可見一斑。因此，即使原告依原廠建議修復車
    輛，修復後的車輛價值亦已嚴重減損。依一般社會通念，泡
    水造成車輛價值減損逾半，以系爭車輛原價一百五十餘萬推
    估，損失即達新台幣七十五萬元以上。而車輛泡水無法行駛
    ，造成原告精神上受到驚嚇，實質上身體及衣物行李等亦遭
    積水浸泡，考量事故原因及乘車人員所受精神上及身體上之
    痛苦，請求2萬元。以上財產及非財產上損害，合計早已遠
    超過1,023,680元整。原告僅請求1,023,680元，自屬有據。
    並聲明：被告應給付原告1,023,680元，並自起訴狀繕本送
    達翌日起至清償日止按週年利率5%計算之利息。
二、被告則以：
(一)、按當事人主張有利於己之事實者，就其事實有舉證之責任。
    民事訴訟法第277條前段訂有明文。亦即主張法律關係存在
    之當事人，就該法律關係發生所須具備之特別要件，應負舉
    證之責任，而侵權行為損害賠償請求權之存在，除須有損害
    之發生及行為人有故意、過失之事實外，並以二者之間有相
    當因果關係為成立要件，故侵權行為損害賠償之訴訟，主張
    侵權行為之人須先就上述要件為相當之證明，始能謂其請求
    權存在，此為我國審判實務上對於侵權行為舉證責任分配法
    則之一向通見。
(二)、又按民法第184條第1項前段規定：「因故意或過失，不法侵
    害他人之權利者，負損害賠償責任。」，及同法第188條第1
    項前段規定：「受僱人因執行職務，不法侵害他人之權利者
    ，由僱用人與行為人連帶負損害賠償責任。」是僱用人責任
    成立要件須1.行為人為僱用人之受僱人；2.受僱人應負侵權
    行為責任；3.受僱人須因執行職務而為侵權行為。再依第18
    8條第3項規定：「僱用人賠償損害時，對於為侵權行為之受
    僱人，有求償權。」，足見僱用人之賠償責任有從屬性，若
    受僱人無庸負侵權行為責任，即無庸賠償被害人所受損害，
    如竟責令僱用人單獨負賠償責任，則僱用人於賠償損害時，
    又豈能向受僱人求償？是受僱人不但應具備客觀的違法要件
    ，並應具備主觀要件，以有責任能力及故意或過失為必要。
    基上，原告既指摘被告公司應負僱用人責任，自應舉證證明
    孰為侵權行為人，且該人確為被告公司之員工，有無故意、
    過失之不法行為，且確實因執行職務而為侵權行為。經查，
    系爭事故發生時在現場指揮之人並非被告公司之員工，且依
    被告公司向訴外人交通部四區○○○○段承包工程之內容乃
    預約災害搶修工程之一部份，謹就受災路段進行搶修，指揮
    交通亦非被告公司之職務，先予敘明。又原告援引鈞院99年
    度國字第2號判決書作為其主張之依據，然詳閱該案判決書
    理由欄，鈞院就事故現場所指揮之人員究竟為何人，並未認
    定，並記載：「則前開四名帶工程帽、著反光網狀背心狀似
    工程人員之人，是否係消防局所屬公務員或其承攬廠商人員
    ？此節雖非完全無疑，然兩造均主張就此無庸再行調查，故
    本院依卷存證據仍無從認定上開人員乃屬消防局所屬公務員
    或承攬廠商人員。」可知前開判決並未就此為認定。再查，
    被告公司事故當日(即98年10月11日)上午六點多即接獲台九
    線126k＋500公里處有坍方通知，故派出被告公司員工陳振
    維、劉榮春、蘇茂雄、胡隨生等四名員工前往該路段進行搶
    修、清除坍方，又事故當日因雨勢造成台九線沿路有落石坍
    方，故被告公司員工於清除126k＋500公里之坍方並沿途清
    除零星落石趕至系爭事故現場時，已約下午2點左右，此可
    參鈞院99年度國字第2號案件99年4月26日審判筆錄第4頁之
    審判筆錄。被告公司是在約2點左右方趕至現場，到達事故
    現場之時間晚於南澳消防分隊及澳花派出所，而證人劉榮春
    是被告公司第一批到達現場之員工，且證人葉勝福亦證實當
    時有兩組人員一組由南往北，一組由北往南清除坍方等路段
    ，而被告公司之員工是由北往南清除，且由證人洪添來之證
    詞，當日下午1點指揮交通之人員，係從花蓮方向走來(即由
    南往北)，既然被告公司之員工係在下午2點左右方抵達事故
    現場，足證系爭事故發生時(下午1點)在現場指揮之人並非
    被告公司員工，且原告當庭指認亦否認瑞軒營造之4名員工
    是當日在現場指揮之人。從而，原告主張系爭車輛泡水事件
    是因被告之員工在現場指揮，且可歸責於現場之揮人員，而
    致被告受有損害，即屬無據。原告主張被告公司在道路因颱
    風積水時，派遣旗手於該路段為交通管制指揮，其受僱人於
    執行職務行為時，因過失指揮不當而不法侵害造成原告財產
    權及人格權之損害，然而於本案調查相關事證後，仍無法證
    明原告主張指揮交通之人為被告公司之受僱人，且指揮交通
    亦非被告公司之職務，故原告主張依據侵權行為法律關係請
    求被告公司負損害賠償責任之主張，即無理由，不應准許。
(三)、原告主張被告公司應負損害賠償僱用人責任，並無理由。惟
    若鈞院認被告公司應負賠償責任，原告請求之數額亦不完全
    有理由。按而「因故意或過失，不法侵害他人之權利者，負
    損害賠償責任」；又「不法毀損他人之物者，應向被害人賠
    償其物因毀損所減少之價額」，民法第184條第1項前段、第
    196條亦分別定有明文。又按物被毀損時，被害人除得依民
    法第196條請求賠償外，並不排除民法第213條至第215條之
    適用。依民法第196條請求賠償物被毀損所減少之價額，得
    以修復費用為估定之標準，但以必要者為限，此有最高法院
    77年度第9次民事庭會議決議可資參照。而原告之車輛於修
    繕後已能行駛，可知其已花費之修繕費用方屬必要費用。另
    原告提出國都汽車股份有限公司之估價單中，工作內容/零
    件名稱為「腳踏墊、後腳踏墊、前椅背墊、前椅靠背椅套、
    前坐墊椅套、前椅坐墊(左、右)、前坐椅骨架(左、右)、坐
    椅墊、中椅背墊(左、右)、中椅墊套(左、右)、中椅背套(
    左、右)、曲軸、運桿、活塞環組、活塞、活塞銷、活塞銷
    扣環、連桿軸承、曲軸軸承」等項目共計214,090元，皆屬
    可清洗之零件，經清洗後皆可使用，不損及效能，即並不因
    淹水而毀損致令不堪用，此部份原告之請求於法無據，應予
    扣除。再者，原告於氣候不佳之颱風天駕駛山路，遇路面積
    水時，雖其陳稱係依現場人員之指揮，然系爭路段既積水數
    十公分，依一般常理判斷，通常人應不至冒險通過，故原告
    冒險涉水屬自陷險境，就本件事故屬與有過失，應有民法第
    217條之適用，得減輕或免除賠償金額。爰為答辯聲明：原
    告之訴駁回。
三、茲原告主張依據民法第184條、第188條規定請求被告負擔賠
    償責任，被告則各以前開情詞置辯。本院判斷如下：
(一)、按當事人主張有利於己之事實者，就其事實有舉證之責任。
    民事訴訟法第277 條本文定有明文。又民事訴訟如係由原告
    主張權利者，應先由原告負舉證之責，若原告先不能舉證，
    以證實自己主張之事實為真實，則被告就其抗辯事實即令不
    能舉證，或其所舉證據尚有疵累，亦應駁回原告之請求（最
    高法院17年上字第917號判例意旨參照）。復按因故意或過
    失，不法侵害他人之權利者，負損害賠償責任。不法侵害他
    人之身體、健康、名譽、自由、信用、隱私、貞操，或不法
    侵害其他人格法益而情節重大者，被害人雖非財產上之損害
    ，亦得請求賠償相當之金額。其名譽被侵害者，並得請求回
    復之適當處分。民法第184條第1項與第195條第1項分別定有
    明文。是民法侵權行為之成立，必須賠償義務人具有故意或
    過失，不法侵害他人權利，加損害於他人之行為存在為前題
    ，而此部分，屬於有利於原告之事實，依舉證責任分配而言
    ，自應由原告負舉證之責。又按受僱人因執行職務，不法侵
    害他人之權利者，由僱用人與行為人連帶負損害賠償責任。
    但選任受僱人及監督其職務之執行，已盡相當之注意或縱加
    以相當之注意而仍不免發生損害者，僱用人不負賠償責任。
    民法第188條第1項定有明文。再上開第188條規定之僱用人
    責任，性質上係代受僱人負責，具有從屬性，須以受僱人成
    立侵權行為負有損害賠償責任為要件（最高法院89年度台上
    字第1268號判決參照）。
(二)、本件原告主張被告公司承攬公路總局第四養護工程處道路修
    護之工程，因此在道路因颱風積水時，派遣旗手於該路段為
    交通管制指揮，自屬其基於承攬契約所應為之職務行為。其
    受僱人於執行該職務行為時，因過失指揮不當而不法造成原
    告財產權及人格權之損害，被告即僱用人依法應連帶負損害
    賠償之責任。被告對原告指陳之事實，則予否認，是原告就
    其主張之上開事實，自負有舉證責任甚明。本件原告主張被
    告公司之受僱人應就系爭事故之發生負損害賠償之責任，主
    要乃以本院99年度國字第2號即前案判決指明「依社會常情
    及經驗法則判斷，前開人員應屬承攬系爭路段災害搶修工程
    之瑞軒營造先行人員之可能性甚高」、「綜情觀之，原告於
    是日下午約1點於系爭路段所見4名戴工程帽、著反光網狀背
    心狀似工程人員之人，乃屬承攬系爭路段災害搶修工程之瑞
    軒營造人員之可能性，顯較被告所辯為可採。」等情。而查
    ：
１、本院前案判決所為上開記載，乃依其推論過程：「...(2)依
    證人洪添來及邱承福證述內容，可知當日事故發生時確有上
    述狀似工程人員者在場無訛，而被告亦不否認系爭路段當時
    並無另施作其他工程之情事，則何以在連日豪雨、零星發生
    坍方、落石之情況下，卻有戴工程帽、著反光網狀背心狀似
    工程人員之人在現場徘徊、指揮車輛前進？依社會常情及經
    驗法則判斷，前開人員應屬承攬系爭路段災害搶修工程之瑞
    軒營造先行人員之可能性甚高。...」等語，然其結論則為
    ：「...則前開4名戴工程帽、著反光網狀背心狀似工程人員
    之人，是否係消防局所屬公務員或其承攬廠商人員？此節雖
    非完全無疑，然兩造均主張就此無庸再行調查（詳該卷宗第
    27 4、299頁），故本院依卷存證據仍無從認定上開人員乃
    屬消防局所屬公務員或承攬廠商人員，併此敘明。」是顯見
    前案判決亦非已認定原告所指造成系爭事故之其「於是日下
    午約1點於系爭路段（台九線148公里處）所見4名戴工程帽
    、著反光網狀背心狀似工程人員之人」，先予敘明。
２、而於本件經傳訊證人結果：
(1)、證人即時任南澳消防分隊小隊長葉勝福結證稱：「（法官問
    ：當天接獲報案及處理之經過為何，請敘述之？）98年10月
    11日是巴馬颱風來襲，雨量很大，縣政府成立防颱中心，我
    們消防分隊需要停止輪休投入救災準備工作，當天是下午1
    點多，我接到勤務中心的電話說148公里處有民眾受困，我
    們開車到現場到143公里處已經有落實（石）坍方之情形，
    無法通行，我們就步行到148公里，還沒有到該路段時，已
    經有部分車輛通行，148公里處有積水與落石，我們到場是
    負責前後的安全管制，當天到場搶通的人員是包商。」、「
    （法官問：包商是在你們之前還是之後抵達的？）我在143
    公里的時候我先到，到148公里時，已經有挖土機將路推通
    ，據悉是包商從和平那邊調挖土機上來的，工務段會聯絡包
    商處理。」、「（法官問：你到場有無看到車子泡水拋錨的
    情形？）我沒有看到。」、「（法官問：你的意思是否是你
    到148公里時，車子已經吊離？）我是沒有看到。」、「（
    法官問：你們到148公里時，有無看到包商人員在場指揮交
    通？）沒有。」、「（法官問：剛才證稱146公里已經看到
    有車通行，他們是自己通行還是有人指揮？）應該是他們自
    己開過來的，因為那段我沒有看到，所以我不太清楚。」、
    「（被告訴訟代理人問：勤務中心通知你們到場是幾點？你
    們幾點出發？）依據登記簿我帶隊出勤時間是1點24分（提
    出資料附卷），通知的時間我不記得，但是需要有幾分鐘的
    時間去整理裝備。」、「（被告訴訟代理人問：接到勤務中
    心通知之後，有無聯絡其他單位配合到場？）一般值班人員
    會再通知工務單位與警察單位。這件因為我已經出勤了，值
    班人員是否通知我不知道。勤務中心是否有通知我就不曉得
    。防颱中心如果成立，工務段就會派員進駐勤務中心負責聯
    繫。」、「（被告訴訟代理人問：當天是由北往南到148公
    里處？）是。」、「（被告訴訟代理人問：是何時到148公
    里處？）因為143公里處已經坍方，車子無法通行，所以後
    來是用步行，沒有辦法確定到達時間。」、「（被告訴訟代
    理人問：何時到達143公里處？）我們從南澳分隊出發到那
    邊大約需要15至20分鐘。」、「（被告訴訟代理人問：包商
    施工人員是否有兩組，壹組由北往南、壹組由南往北？）是
    的，他們有兩組。」、「（被告訴訟代理人問：由北往南的
    施工人員是否比你晚到？）是。」、「（被告訴訟代理人問
    ：有無經過126.5公里處？）有，一定會經過。」、「（被
    告訴訟代理人問：該處是否有坍方？是否有包商在處理？）
    我沒有印象。」、「（被告訴訟代理人問：當天由北往南時
    是否有其他零星落石？是否有包商在清理？）有零星落石，
    但沒有辦法確定是否看到包商。但是我們到146公里處時，
    兩邊都已經有車輛通行，應該是兩邊都有包商在清理。」、
    「（原告問：98年10月11日是否是1 點多接到通知說有民眾
    受困於148公里處？）是的。」、「（原告問：是否可以確
    認壹點多時148公里處已經有調派挖土機在現場清理？）是
    的。」、「（原告問：到達148公里處時，沒有看到人指揮
    交通，但有看到包商？）沒有看到有人指揮交通，我們到
    148公里前路已經搶通，我們並沒有到148公里處，我們到
    146公里處車子已經通了，我要更正當天並沒有到148公里處
    。」等語。是依證人葉勝福所證，既伊當天並未到事故發生
    之148公里處，則自無法證明原告或原告所指證受僱於被告
    而造成原告車輛受損之人。且經請原告當庭指認證人及葉勝
    福及其他當天到場之南澳分隊消防人員松亞保、胡茂昌、林
    志偉、林明仁（其中胡茂昌、林明仁證稱：我們沒有到148
    公里處，我們只到147公里，就是觀音像那裡等語。故其等
    亦未到達148公里系爭事故發生現場)等人，原告亦稱沒有（
    本院卷第88頁），自無從由當天到場之消防人員指證原告所
    指述之事實。
(2)、證人劉榮春結證稱：「（法官問：於98年10月11日下午有到
    蘇花公路148公里處，當天是何人通知你的？）是我老闆林
    瑞金。」、「（法官問：當天他如何告訴你？）他說該路段
    積水不通，要我去搶通。」、「（法官問：當時與何人前往
    ？有無人在場指揮秩序？）我與板車司機蘇茂雄前往，當時
    沒有人在場指揮，因為路沒有辦法通行，車子都過不來。」
    、「（法官提示本院99國2號卷判決第9-10頁，問所證是否
    屬實？有無補充？並告以要旨）屬實。沒有其他補充。」、
    「（原告問：請確認於99國2號案件證稱的時間是否正確？
    通知你的人是否就是你老闆？）是的。」、「（原告問：
    你老闆是如何得知該路段有積水情形？）應該是工務段通知
    他的。」、「（被告訴訟代理人問：當天是否由北往南到
    148公里處，是否是被告公司第一批到現場的員工？）是的
    。」等語。而劉榮春於前案證稱：「（我負責開怪手」、「
    （當天126K+500公里處的災害是處理到）12點鐘的時候，車
    輛可以通行。後來我就趕往148K+500公里處的地方。148K+5
    00公里（應為公尺）處的積水災害是在當天11點多或12點多
    接到通知，我到現場的時候是3點」、「我記得是2點多、3
    點多那時間，詳細時間不記得」、「因為我要沿途清理過去
    ，所以沒有辦法接獲通知時，就立刻過去。當時沒有其他人
    手可以過去，因為126沒有搶通就沒有辦法派人過去」、「
    老闆有沒有去我沒有印象，但是我沒有碰到。148K的災害應
    該只有我跟（板車司機）蘇茂雄過去而已」、「我印象中
    126的部分只有板車、怪手、鏟裝車司機3人。148的部分只
    有板車、怪手司機兩人」、「鏟裝機司機，名字我不記得」
    、「當天事發突然我沒有穿（工作背心及安全帽），不然按
    照規定還要穿雨衣，我只知道我沒有穿，其他人我不知道」
    、「（問：你們公司有無派工紀錄？）沒有」等語（前案卷
    第216至219、221頁）等語。而同案中證人洪添來到庭結證
    ：伊於98年10月11日下午1點駕駛車號GC- 717車輛要往花蓮
    方向，當天雨下很大，開到系爭148公里處發生積水，伊不
    知道深度，看到對面有4個穿反光衣服的人，其中有1個人有
    拿指揮棒（當場繪製位置圖簽名），均穿短袖及網狀背心，
    並帶白色或黃色工程帽，其中工程帽及網狀背心有反光設置
    ，看起來很像從事營造業的工人。伊車子到那裡的時候不敢
    過去，怕有積水，其中拿指揮棒的人就揮棒子表示叫伊通過
    。伊在車上沒有問，就按照他的指揮開過去，車子開不到一
    半，約20公尺長就拋錨沒有辦法發動，伊下來發現積水深度
    到伊膝蓋上面，伊身高將近160公分，所以蠻深的。當伊拋
    錨下車時，看到另3位穿背心的工作人員從花蓮方向走過來
    還有向他們求救。當時伊是第1輛車子，應該只有伊看得到
    指揮交通的人，其餘後面車輛應該是跟伊車子，共有3台車
    子拋錨，原告是其中1台，第2輛是要從伊旁邊超車時才拋錨
    的。車輛拋錨在路中間時，那4個人中有2、3個人有靠近幫
    忙用手挖水道，要讓積水宣洩。伊沒有注意他們的衣服有無
    標示公司名稱，也沒有問他們是什麼人。至於工程處的人是
    在下午2點才到，開推土機來，推土機旁邊有公路局的標示
    ，是推土機來了才把伊車子推到旁邊去等語（見前案卷第17
    0頁至174頁、176頁）。以證人劉榮春所證「148K的災害應
    該只有我跟（板車司機）蘇茂雄過去而已」與證人洪添來所
    證當時有「4個穿反光衣服的人，其中有1個人有拿指揮棒」
    乙節，已有不符，尚難為有利於原告主張之認定。至原告以
    有證人洪添來證稱當天有頭戴安全帽身穿工作背心之人在場
    指揮交通，99年度國字第2號卷第211-212頁言詞辯論筆錄證
    人林瑞金指稱會就管理路段的維修工程分段發包，系爭路段
    是屬於台九線130Ｋ到166Ｋ預約災害搶修工程的一部分，98
    年度是由被告公司承攬，所以其認為台九線148ｋ+500處是
    被告公司的服務範圍，以之推論理所當然在現場的工作人員
    就是被告公司的工作人員云云。然被告本即未否認該年度系
    爭事故發生現場即台九線148k+500處為該公司負責維修工程
    ，然證人洪添來與劉榮春就到場搶修之工程人員人數本即有
    差異，已如前述，自難遽以認定有利於原告。原告另以證人
    劉榮春證稱當日11點多12點接到電話是老闆林瑞金打給他的
    ，但依99國字第2號第212頁筆錄，當日於台九線126ｋ+500
    處由被告工人陳振維、劉榮春、蘇茂雄、胡隨生及負責人林
    瑞金當時都在一起工作，怎麼可能是老闆林瑞金打電話給劉
    榮春，一定是被告公司的其他人打的。而且蘇花公路很長，
    應該有分工班分段負責，不可能是由總公司壹個地方派人過
    去，質疑證人劉榮春於本件所證不實。然上開原告指摘之事
    實，均不足以證實被告公司人員確於其所指述之時、地，指
    揮管制交通而致系爭事故發生之事實。故原告之主張，尚無
    積極證據可資證明為真實。從而，本件原告既無法證明確有
    其所主張於系爭事故現場之被告公司受僱人指揮交通，導致
    系爭事故之發生，則原告依據侵權行為法律關係請求被告負
    損害賠償責任之主張，即無理由，不應准許。
四、綜上所述，原告本於民法第184條、第188條之規定，主張被
    告應負侵權行為損害賠償責任，核屬無據，其訴即為無理由
    ，應予駁回。
五、本件事證已臻明確，兩造其餘攻擊防禦方法經核與判決之結
    果不生影響，爰不另一一論述，併此敘明。
六、訴訟費用負擔之依據：民事訴訟法第78條。
中    華    民    國   100    年    10    月    14    日
                  臺灣宜蘭地方法院民事庭
                      法  官  張軒豪
正本係照原本作成。
如對本判決上訴，須於判決送達後20日內向本院提出上訴狀(須
附繕本)。如委任律師提起上訴者，應一併繳納上訴審裁判費。
中    華    民    國   100    年    10    月    17    日
                      書記官  林嘉萍